【裁判字號】    99,訴,239
【裁判日期】    990812
【裁判案由】    偽造文書等
【裁判全文】
臺灣高雄地方法院刑事判決               99年度訴字第239號
公  訴  人  臺灣高雄地方法院檢察署檢察官
被      告  甲○○
選任辯護人  江大寧律師
上列被告因偽造文書等案件，經檢察官提起公訴（98年度偵字第
15434 號、第18116 號），本院判決如下：
    主  文
甲○○共同犯背信罪，共拾壹罪，各處有期徒刑貳月，如易科罰
金，均以新臺幣壹仟元折算壹日。應執行有期徒刑捌月，如易科
罰金，以新臺幣壹仟元折算壹日。
其餘被訴部分均無罪。
    事  實
一、甲○○係臺灣大哥大股份有限公司（下稱臺灣大哥大公司）
    乙○直營店（設高雄縣乙○鎮○○○路32-5號）員工，係為
    臺灣大哥大公司處理事務之人，而許振德（於民國98年6 月
    11日死亡，另經檢察官為不起訴處分）則前為臺灣大哥大高
    雄市三多分店員工（97年6 月22日離職）。甲○○因每月有
    銷售業績壓力及為獲取獎金，竟與許振德共同基於意圖為自
    己不法利益之犯意聯絡，明知續約必須在合約到期前半年內
    才可以續約，許振德及許振德母親陳麗月所申辦如附表所示
    之行動電話門號均不符合續約的條件，竟於附表所示時間（
    即97年10月14日起至同年12月底止），利用乙○直營店長丁○○休假，甲○○擔任代理店長之際，由甲○○通知許振德
    前去乙○直營店內，再由許振德以甲○○之帳號及密碼，先
    後多次進入臺灣大哥大公司之電腦作業系統內，並利用甲○○之權限，將不符合續約條件之許振德申辦之0000000000、
    0000000000、0000000000號及許振德母親陳麗月申辦之0000
    000000、0000000000號共計5 組行動電話門號，以強制續約
    （舊約加上新約）之方式，變更為高資費續約專案之合約〔
    即新二度蜜月968H（12）＋CATCH199〕共計15次，藉此提高
    甲○○之每月銷售業績，復由許振德進入店後倉庫內拿取續
    約時可獲得之手機，以符合電腦紀錄。臺灣大哥大公司因甲○○上開違背職務之行為，於97年10、11、12月，分別加發
    業績獎金予甲○○及受有上開續約搭配贈送手機之損害（每
    次變更日期、強制續約門號、進入帳號、手機型號及價格等
    均詳如附表所示）。嗣因丁○○接獲臺灣大哥大公司的異常
    報表（許振德未繳費卻已銷號復裝），經清查後循線查知上
    情。
二、案經臺灣大哥大公司訴由國家通訊委員會配置之電信警察隊
    第三中隊暨高雄縣政府警察局乙○分局報請臺灣高雄地方法
    院檢察署檢察官偵查起訴。
    理  由
壹、證據能力部分：
    按被告以外之人於審判外之言詞或書面陳述，除法律有規定
    者外，不得作為證據；又被告以外之人於審判外之陳述，雖
    不符刑事訴訟法第159 條之1 至第159 條之4 之規定，而經
    當事人於審判程序同意作為證據，法院審酌該言詞陳述或書
    面陳述作成時之情況，認為適當者，亦得為證據；當事人、
    代理人或辯護人於法院調查證據時，知有第159 條第1 項不
    得為證據之情形，而未於言詞辯論終結前聲明異議者，視為
    有前項之同意。刑事訴訟法第159 條第1 項、第159 條之5
    定有明文。經查，本判決所引用之各項證據資料，其屬於被
    告以外之人於審判外之陳述者，均據本院於調查證據程序逐
    一提示並告以要旨，檢察官、被告均知該等證據為被告以外
    之人之審判外陳述，已表示同意作為證據（見院一卷第20頁
    反面）及未於言詞辯論終結前聲明異議，本院審酌上開證據
    作成時之情況，亦無不當取供等情形，認為以之作為本案之
    證據亦屬適當，依刑事訴訟法第159 條之5 規定，應有證據
    能力。
貳、有罪部分：
一、訊據被告甲○○矢口否認有上揭背信罪犯行，並辯稱：那是
    許振德的行為，我不知道他會這麼做，我是不知情的云云。
    經查：
  (一)上揭犯罪事實，業據被告於本院審理時坦承：被告係臺灣大
    哥大公司乙○直營店（設高雄縣乙○鎮○○○路32-5號）員
    工，而許振德（於98年6 月11日死亡，另經檢察官為不起訴
    處分）則前為臺灣大哥大高雄市三多分店員工（97年6 月22
    日離職）。許振德於97年10月間起至同年12月底止，利用乙○直營店長丁○○休假，被告擔任代理店長之際，前去上開
    臺灣大哥大乙○直營店內，直接以被告之帳號及密碼，多次
    進入臺灣大哥大公司之電腦作業系統內，並利用被告當日代
    理店長之權限，將許振德申辦之0000000000、0000000000、
    0000000000號及許振德母親陳麗月申辦之0000000000、0000
    000000號共計5 組行動電話門號，以強制續約（舊約加上新
    約）之方式，變更為高資費續約專案之合約，被告之每月銷
    售業績因而提高，致臺灣大哥大公司於97年10、11、12月，
    分別加發業績獎金予被告，及許振德進入上開店後倉庫內拿
    取如附表所示之手機，致臺灣大哥大受有上開手機之損失等
    情（見院一卷第21頁不爭執事項），並經(1)證人許振德於警
    詢中證述：我沒有竊取手機，我是以門號續約的程序來取得
    手機。我是前往臺灣大哥大乙○直營店內操作電腦，進入臺
    灣大哥大公司電腦系統，自行將我及我母親陳麗月名下所申
    請的行動電話門號作強制續約（重複續約）的動作（以續約
    換取手機的方式）後，再進入倉庫內拿取手機。正常的續約
    ，必須在合約到期半年內才可以續約，因為我及我母親名下
    所申辦的門號，均未符合續約的條件，所以我才以強制加入
    續約優惠的方式，取得續約的資格，再變更資費的費率，來
    取得手機，時間自97年10月14日開始至98年12月31日為止，
    詳細的次數我已不記得。被告曾向我提起，她有欠缺專案項
    目的業績，詢問我是否能夠幫她，所以我才會將我及我母親
    名下的門號作強制續約的動作，來作為被告的業績。被告有
    業績壓力的時候，會打電話告訴我，她們店長放假的時間，
    請我過去店裡幫她作業績，因為店長在的時候，我沒有辦法
    去操作電腦，就沒有辦法做強制續約的動作，我共幫被告做
    15次工作業績的績效。每日結算報表時，她們（指被告及其
    同事）會結算自己的業績，倉庫的庫存手機每天盤點，所以
    應該會知情，且被告甲○○曾經問我，我及我母親名下的門
    號，為何約上加約，我告知她因為她有缺績效，所以就作為
    她的績效，她當時也詢問過我，是否有將手機取走，我告知
    她有取走手機，所以她知情，且她也未阻止我繼續這樣的行
    為。被告在結算自己的績效時，可以看到續約專案的門號、
    客戶的姓氏、手機類別及專案的名稱等情綦詳（見警二卷第
    28至32頁）；(2)證人即告訴人劉俊霙於警詢中證稱：許振德
    利用返回乙○直營店與店員敘舊的時候，先後利用在職員工
    甲○○等人的密碼，進入公司系統，多次變更其本身及其母
    親陳麗月名下所申請的行動電話門號（許振德申辦之000000
    0000、0000000000、0000000000，陳麗月申辦之0000000000
    、0000000000）資費專案及合約期限，再進入倉庫竊取手機
    。乙○直營店的店長發現1 組已銷號的門號（0000000000）
    ，續約狀況有異常，經進入公司系統查詢，才發現該門號分
    別於97年12月4 日及12月16日已簽訂了共4 次合約，合約期
    限至105 年12月4 日（公司原則規定專案合約係每2 年1 簽
    ，合約到期前始可再續約），顯係有異常狀況，繼續清查才
    發現許振德及陳麗月名下所申請的門號均發生異常的情形，
    均是多次續約換取手機等情（見警二卷第1 至3 頁）；(3)證
    人（即臺灣大哥大乙○直營店店長）丁○○於警詢中亦證稱
    ：我是接獲公司的異常報表（許振德未繳費卻已銷號復裝）
    ，經清查許振德名下所申辦的門號，才發現許振德及其母親
    陳麗月名下所申辦的門號均有強制續約情形，才發現店內有
    以強制續約的程序，再取走手機的情形，致店內每日盤查庫
    存手機時，沒有發現手機短少的狀況。店內員工都可以執行
    強制績約的程序，但須經過主管的同意，如果我有上班，就
    必須向我報備，如果我休假，就必須向我的代理人甲○○報
    備。公司會訂定每家店目標績效，我再分配店內員工的目標
    績效，如果員工超越目標，公司便會以超越目標的比率，來
    核發績效獎金，如果未達到目標績效的話，年度的考核分數
    會比較低，公司每年會以員工的考核分數，來決定員工的去
    留，許振德以重複強制續約的程序來續約，公司是不允許。
    許振德以強制續約程序來續約的績效，係屬公司CATCH199專
    案績效，每增加1 件CATCH199專案的績效，相對的在客戶續
    約的績效也會跟著增加，因該項專案合約，屬於加值服務的
    合約，比較少人使用，所以該項績效的達成率不高。許振德
    以強制續約的程序來增加被告的個人績效，她應該知情，因
    為員工每日做到什麼樣的績效，每日都會紀錄，所以不可能
    會不知道等情甚明（見警二卷第17至20頁）。復有許振德及
    其母親陳麗月所有之行動電話門號續約紀錄擷取畫面共5 張
    （見警一卷第16頁反面、第17頁正反面）、扣押筆錄、扣押
    物品目錄表及領據各1 份（見警一卷第10頁正面、第12頁反
    面、第13頁正反面）、翻拍照片共25張（見警一卷第19至24
    頁）、臺灣大哥大公司直營業務處南二區乙○柳橋東97年10
    、11、12月份班表各1 份（見警二卷第21至23頁）、97年10
    、11、12月份統計表共3 份（見警二卷第24至26頁）、被告
    於97年10月至12月之獎金清單1 份（見警二卷第46頁）、許
    振德之0000000000門號與被告之0000000000門號於97年10月
    至98年2 月之通聯紀錄（見警二卷第47至50頁）、97年10月
    至12月乙○直營店員工自行填寫之每日業績報表3 份（見偵
    一卷第39至41頁）、臺灣大哥大99年3 月19日函及隨函所附
    基本資料查詢1 份在卷可憑（見院二卷第27、28頁）。
  (二)被告雖否認有上揭背信犯行，並以上揭情詞置辯。惟查：
  １、證人許振德於警詢中已明確證述：被告曾向我提起，她有
      欠缺專案項目的業績，詢問我是否能夠幫她，所以我才會
      將我及我母親名下的門號作強制續約的動作，來作為被告
      的業績。被告有業績壓力的時候，會打電話告訴我，她們
      店長放假的時間，請我過去店裡幫她作業績，因為店長在
      的時候，我沒有辦法去操作電腦，就沒有辦法做強制續約
      的動作，我共幫被告做15次工作業績的績效。每日結算報
      表時，她們（指被告及其同事）會結算自己的業績，且倉
      庫的庫存手機每天盤點，所以應該會知情，且被告曾經問
      我，我及我母親名下的門號，為何約上加約，我告知她因
      為她有缺績效，所以就作為她的績效，她當時也詢問過我
      ，是否有將手機取走，我告知她有取走手機，所以她知情
      ，且她也未阻止我繼續這樣的行為等語甚詳（見警二卷第
      28 至32 頁）。另佐以被告於警詢中亦供承：我與許振德
      是之前在臺灣大哥大公司三多直營店之同事，與他為舊同
      事的關係。我於97年10月至97年12月31日間有以電話與許
      振德聯絡，都是彼此問侯，有時我會跟他談及公司訂定的
      業績太高，有業績壓力，大部分都是許振德撥給我來向我
      問候、安慰等語（見警二卷第39頁），再參以被告與許振
      德於97年10月至98年2 月間均有頻繁之通話及收發簡訊（
      見警二卷第47至50頁）及證人許振德與被告為前同事，彼
      此間並無債務糾紛或仇恨等情（見證人許振德之證述，警
      一卷第1 頁反面）及證人戊○○於本院審理時亦證稱：他
      （許振德）與被告有不錯的交情等情（見院二卷第39頁）
      綜合觀之，證人許振德自無虛構情詞誣陷被告之理，是被
      告上開所辯，與證人許振德上開證述之情，已顯有不符。
  ２、證人（即乙○直營店長）丁○○於警詢中亦證稱：許振德
      以強制續約的程序來增加被告的個人績效，她應該知情，
      因為員工做到什麼樣的績效，每日都會紀錄，所以不可能
      不知道等語明確（見警二卷第20頁），其於本院審理時亦
      證稱：報表上可以看出199 方案，那張表格是個人的數字
      ，如果今天我委託別人幫我輸入，改天我自己輸入的時候
      ，一定會看到CATCH199專案的數字，如果我自己沒有這筆
      業績的時候，就會覺得很奇怪，然後就會發覺等語（見院
      二卷第73頁）；又證人（即被告同事）戊○○於本院審理
      時亦證稱：「（所以如果有人在電腦裡操作，多了好幾筆
      績效，有可能不知道？）不可能，因為自己做了多少，自
      己會有個底，而且電腦會顯示」、「（有無可能別人幫你
      輸入專案，你們會不曉得有這些業績？）不可能，因為隔
      天開報表就會知道，如果沒有做那樣的業績，怎麼會看到
      那樣的數字」、「（如果當天有多出一、兩筆業績，是否
      會發覺？）會。如果沒有做的話，就不會有業績，因為許
      振德加掛的專案都是很特別，都是高資費，都有1 個CATC
      H199的資費，這個專案不常出現，有時1 天做不到1 筆等
      語（見院二卷第46、54頁），另證人（即被告同事）丙○○於本院審理時亦證稱：「（有無可能別人幫你輸入專案
      ，你們會不曉得有這些業績？）不可能，因為自己會看到
      那個數字．．．」、「（如果當天有多出一、兩筆業績，
      是否會發覺？）會，因為跑報表會看到199 的部分，也是
      因為這個很少出現」等語明確（見院二卷第54頁）。再者
      ，經本院觀看許振德及其母親陳麗月所有之行動電話門號
      續約紀錄擷取畫面共5 張（見警二卷第33至35頁），許振
      德先後15次為被告做業績時，都加掛有一個CATCH199的資
      費，再經本院審閱偵一卷所附97年10月至12月乙○直營店
      員工自行填寫之每日業績報表3 份（見偵一卷第39至41頁
      ），該業績報表上之記載方式，更可明顯看出被告於該月
      份每天就CATCH199等專案完成之業績筆數，復佐以
      CATCH199 的 資費專案不常出現之情（見證人戊○○上開
      證述），則被告於結算自己績效時，對許振德有先後多次
      操作被告電腦，並以強制續約之方式，變更為高資費續約
      專案之合約〔新二度蜜月968H（12）＋CATCH199〕，以增
      加被告每月銷售業績等情，被告實無不知之可能。綜上，
      被告上開所辯：那是許振德的行為，我不知道他會這麼做
      ，我是不知情的云云，與上揭所述卷內證據相悖，自不足
      採信。
  ３、至辯護人雖為被告辯稱：假設被告真與許振德共謀犯案，
      應該是要求許振德利用其他同事之密碼以作案，怎會要求
      許振德使用自己的密碼以犯案，足見檢察官起訴違背常理
      云云。惟查，許振德要給何人做業績，就會使用何人的電
      腦去作強制續約的動作，例如要作被告之業績，就會使用
      被告的電腦去做強制續約的動作，且被告就許振德有約上
      加約及將手機取走，均已知悉及未阻止等情，業經證人許
      振德於警詢中證述甚明（見警二卷第30頁）。另許振德若
      欲利用被告以外之其他同事電腦多次為被告製作業績，不
      僅需時間上需恰巧有可利用之時機，且上開行為更會增加
      遭他人發覺犯行之可能性，是辯護人以上揭情詞，主張檢
      察官起訴被告與許振德共謀犯案係違背常理，自非可採，
      併予敘明。
  (三)綜上所述，被告上開所辯，為犯後卸責之詞，不足採信。本
    案事證明確，被告有事實欄所載背信之犯行，堪以認定，應
    依法論科。
二、核被告所為，係犯刑法第342 條第1 項之背信罪，共11罪。
    又被告就附表編號2 、3 之犯行；編號5 、6 之犯行；編號
    9 、10之犯行；編號11、12之犯行，各係於密接時間，在相
    同地點，各基於單一犯意所為接續行為，侵害同一法益，各
    為接續犯，各應僅論以一罪。被告與許振德（已於98年6 月
    11日死亡）就上揭所犯背信罪共11罪，均有犯意之聯絡及行
    為之分擔，均為共同正犯。被告所犯上開11罪，犯意各別，
    行為互殊，應分論併罰。又檢察官起訴意旨認被告係犯詐欺
    罪嫌，尚有未洽（理由詳之後第三點所述），惟與背信罪主
    觀要件有相當程度吻合，客觀構成要件之主要事實雷同，並
    同為侵害財產法益之犯罪，堪認基本社會事實同一，且本院
    審理時，已就被告是否構成背信罪，給予被告、辯護人等人
    陳述意見之機會（見院二卷第107 頁反面、第112 頁），本
    院自得依刑事訴訟法第300 條之規定，變更起訴法條而予以
    審判。爰審酌被告不思忠實履行職務責任，竟因業績壓力及
    為獲取獎金，先後為事實欄所載違背職務行為，造成臺灣大
    哥大公司之損失，其犯後亦未能誠實以對，尚乏知錯悔改之
    意及其犯罪之手段、所生危害、智識程度（大學畢業）、素
    行（無犯罪前科）、生活狀況等一切情狀，分別量處如主文
    所示之刑，並定其應執行之刑及均諭知如主文所示之易科罰
    金折算標準，以資懲戒。又本件定應執行之刑雖逾6 個月，
    然適用於98年12月30日修正後之刑法第41條第8 項規定，仍
    得易科罰金（98年12月30日新修正之刑法第41條第8 項規定
    ：「第1 項至第4 項及第7 項之規定，於數罪併罰之數罪均
    得易科罰金或易服社會勞動，其應執行之刑逾6 月者，亦適
    用之」，因修正前刑法第41條第2 項業經司法院釋字第662
    號解釋宣告自98年6 月19日起失其效力，而新修正之刑法第
    41條第8 項係依釋字第662 號解釋意旨予以明文化，是本案
    得逕依上開新法規定予以適用，無庸新舊法比較，併予敘明
    ）。
三、至檢察官起訴意旨雖認：許振德利用被告當日代理店長之權
    限，將許振德申辦之0000000000、0000000000、0000000000
    號及許振德母親陳麗月申辦之0000000000、0000000000號共
    計5 組行動電話門號，以強制續約（舊約加上新約）之方式
    ，變更為高資費續約專案之合約，被告之每月銷售業績因而
    提高，致臺灣大哥大公司陷於錯誤，於97年10、11、12月，
    分別加發業績獎金予被告云云，而認被告係涉犯刑法第339
    條第1 項詐欺取財罪。惟按刑法第339 條第1 項詐欺罪之成
    立，係以行為人意圖為自己或第三人不法所有，以詐術使人
    將本人或第三人之物交付為要件，是必須行為人意圖不法所
    有，以客觀上足以使人陷於錯誤之手段，欺矇被害人使為財
    物之交付，始足當之。經查，被告與許振德雖有不合規定之
    強制續約行為，但許振德在電腦上操作及傳送的資料（即許
    振德及其母親陳麗月所有之行動電話門號績約紀錄畫面）與
    臺灣大哥大公司看到資料是一樣的資料，公司仔細去查即可
    發現有問題，被告及許振德於上開過程中並無偽造文件，亦
    沒有登載不實等情，此觀證人丁○○於本院審理時之證述自
    明（見院二卷第73頁正面、第74頁反面），是自難認被告客
    觀上有施用何足以使人陷於錯誤之手段（即詐術）。從而，
    公訴人認被告構成詐欺取財罪，尚有未洽，惟此與被告上揭
    所犯背信罪基本社會事實同一，經本院變更起訴法條予以審
    理判決，併予敘明。
四、公訴意旨雖認：被告因每月有銷售業績壓力，竟與許振德（
    於98年6 月11日死亡）共同意圖為自己不法之所有，於97年
    10月間起至同年12月底止，利用直營店長丁○○休假，被告
    擔任代理店長之際，由許振德前去店內，以找老同事敘舊、
    聊天並幫忙店務作為掩護，再由許振德直接以被告之帳號及
    密碼，多次進入臺灣大哥大公司之電腦作業系統內，利用被
    告當日代理店長之權限，將許振德申辦之0000000000、0000
    000000、0000000000號及許振德母親陳麗月申辦之00000000
    00、0000000000號共計5 組行動電話門號，以強制續約（舊
    約加上新約）之方式，變更為高資費續約專案之合約。因認
    被告與許振德為共同正犯，且就上開關於使用被告電腦部分
    ，涉有刑法第216 條、第215 條、第220 條之行使業務上登
    載不實文書罪嫌等語。訊據被告堅詞否認有何犯行使業務上
    登載不實文書罪嫌，並辯稱：本件沒有任何竄改，沒有仔細
    審核只是公司的內部問題等語。經查，證人（即乙○直營店
    店長）丁○○於警詢中證稱：店內員工都可以執行強制績約
    的程序，但須經過主管的同意，如果我有上班，就必須向我
    報備，如果我休假，就必須向我的代理人甲○○報備等語（
    見警二卷第18頁）及於偵訊中亦具結證稱：強制續約是所有
    店員都有權限，但實際上店員點做強制續約，還是會再徵詢
    當天主管的同意等語明確（見偵一卷第27頁）。又被告及許
    振德於上開強制續約過程中沒有什麼登載不實，只有製作電
    腦紀錄，而電腦上無法偽造等情，亦經證人丁○○於本院審
    理時證述甚明（見院二卷第74頁反面），是被告及許振德雖
    有不當強制續約，但並無任何業務登載不實文書犯行。而公
    訴人復未能提出積極證據足資證明被告確有公訴意旨所指行
    使業務上登載不實文書罪犯行，本應為被告無罪之諭知，惟
    公訴意旨認被告此部分犯行，為詐欺取財罪所吸收，屬一罪
    關係，而公訴意旨所指被告涉犯之詐欺取財罪與本院上揭論
    罪科刑之背信罪基本社會事實同一（詳上述），故本院就被
    告被訴行使業務上登載不實文書罪部分，爰不另為無罪之諭
    知。
、無罪部分：
一、公訴意旨略以：被告因每月有銷售業績壓力，竟與許振德（
    於98年6 月11日死亡）共同意圖為自己不法之所有，並基於
    竊盜及偽造文書等犯意聯絡，於97年10月間起至同年12月底
    止，利用直營店長丁○○休假，被告擔任代理店長之際，由
    許振德前去店內，以找老同事敘舊、聊天並幫忙店務作為掩
    護，再由許振德利用店員戊○○、丙○○因外出暫時離開櫃
    台，未將其所使用之個人電腦退出、關閉之時，多次進入臺
    灣大哥大公司之電腦作業系統內，利用被告當日代理店長之
    權限，將許振德申辦之0000000000、0000000000、00000000
    00號及許振德母親陳麗月申辦之0000000000、0000000000號
    共計5 組行動電話門號，以強制續約（舊約加上新約）之方
    式，變更為高資費續約專案之合約。又被告及許振德2 人為
    使當日報表銷售數字與倉庫內庫存手機數量能相吻合，竟由
    許振德潛入非員工不得進入之店後倉庫內竊取手機，2 人以
    此方式前後共計18次竊得18支手機（詳見起訴書附表所載）
    ，因認被告與許振德為共同正犯，且就上開關於使用證人戊○○、丙○○電腦部分，涉有刑法第216 條、第220 條、第
    210 條行使偽造私文書罪及同法第359 條破壞電磁紀錄罪；
    另就上開關於手機部分，涉有刑法第320 條第1 項竊盜罪嫌
    等語。
二、按犯罪事實應依證據認定之，無證據不得認定犯罪事實。不
    能證明被告犯罪者，應諭知無罪之判決，刑事訴訟法第154
    條第2 項、第301 條第1 項分別定有明文。又刑事訴訟法第
    161 條已於91年2 月8 日修正公布，其第1 項規定：檢察官
    就被告犯罪事實，應負舉證責任，並指出證明之方法。因此
    ，檢察官對於起訴之犯罪事實，應負提出證據及說服之實質
    舉證責任。倘其所提出之證據，不足為被告有罪之積極證明
    ，或其指出證明之方法，無從說服法院以形成被告有罪之心
    證，基於無罪推定之原則，自應為被告無罪判決之諭知（最
    高法院92年度台上字第128 號判例意旨參考）。另按認定犯
    罪事實所憑之證據，雖不以直接證據為限，間接證據亦包括
    在內；然而無論直接或間接證據，其為訴訟上之證明，須於
    通常一般之人不致有所懷疑，而得確信其為真實之程度者，
    始得據為有罪之認定，倘其證明尚未達到此一程度，而有合
    理之懷疑存在時，即無從為有罪之認定（最高法院40年台上
    字第86號、76年台上字第4986號判例意旨參照）。
三、訊據被告堅詞否認有何犯行，並辯稱：許振德會這麼做，我
    不知情。又檢察官所指之偽造文書係指電磁紀錄，然本件沒
    有任何竄改，沒有仔細審核只是公司的內部問題。另強制續
    約是公司和客戶取得契約關係後，而許振德係經由契約關係
    而取得手機，或許不符內部規定，但是不構成竊盜等語。經
    查：
  (一)許振德有利用店員戊○○、丙○○外出暫時離開櫃台，未將
    渠等所使用之個人電腦退出、關閉之時，多次進入臺灣大哥
    大公司之電腦作業系統內操作電腦以增加戊○○、丙○○業
    績等情，固有證人許振德、戊○○、丙○○於警詢中之證述
    可證，然公訴人就許振德上開行為，被告亦有共同犯意之聯
    絡及行為之分擔乙節，並未提出任何證據及負說服之實質舉
    證責任。又證人戊○○知道許振德幫其強制續約後，並未告
    訴被告之情，並經證人戊○○於本院審理時證述明確（見院
    二卷第46頁），復佐以就戊○○、丙○○業績部分，並非被
    告業績範圍，被告並無因此免除業績壓力或藉此獲利，被告
    自無共同為上開行為之動機。再者，遍閱全卷資料，許振德
    上開所為，均與被告無關，亦查無被告有任何行為分擔。從
    而，公訴人所舉之證據，其為訴訟上之證明，既無從使通常
    一般之人不致有所懷疑，而得確信被告有上揭公訴意旨所指
    偽造文書及破壞電磁紀錄罪犯行為真實之程度，揆諸上開說
    明及判例意旨，被告被訴涉犯上述行使偽造私文書及破壞電
    磁紀錄罪，尚屬不能證明，自應為被告無罪之諭知。
  (二)證人（即乙○直營店店長）丁○○於本院審理時已證稱：「
    （如果許振德辦強制續約，而被告也准許，那是否可以把手
    機取走？）是，依那個約的規定本來就可以把手機取走．．
    ．」。另佐以證人許振德於警詢中亦證稱：我沒有竊取手機
    ，我是以門號續約的程序來取得手機等語（見警二卷第28頁
    ）。是被告上開所辯：強制續約是公司和客戶取得契約關係
    後，而許振德係經由契約關係取得手機，或許不符內部規定
    ，但是不構成竊盜等語，核與證人丁○○、許振德上開證述
    之情不悖，自尚堪採信，則許振德既依約可取得手機，而不
    成立竊盜罪，被告自亦不構成共同竊盜犯行。從而，揆諸上
    開說明及判例意旨，被告上開被訴竊盜部分，亦應為被告無
    罪之諭知。
  (三)綜上所述，公訴人認被告涉有上開公訴意旨所指行使偽造私
    文書、破壞電磁紀錄、竊盜等犯嫌，其所舉之證據，所為訴
    訟上之證明，既無從使通常一般之人不致有所懷疑，而得確
    信上揭公訴意旨為真實之程度，此外，復查無其他積極證據
    足資證明被告確有公訴意旨所指上述行使偽造私文書、破壞
    電磁紀錄、竊盜等犯行，揆諸上開說明及判例意旨，被告被
    訴行使偽造私文書、破壞電磁紀錄、竊盜等犯罪部分，既均
    尚屬不能證明，自應為被告無罪之諭知。
據上論斷，應依刑事訴訟法第299 條第1 項前段、第300 條、第
301 條第1 項，刑法第342 條第1 項、第41條第1 項前段、第8
項、第51條第5 款，刑法施行法第1 條之1 ，判決如主文。
本案經檢察官陳建宇到庭執行職務
中    華    民    國     99   年     8    月   12    日
                  刑事第五庭審判長法  官  廖建瑜
                                  法  官  林裕凱
                                  法  官  林永村
以上正本證明與原本無異。
如不服本判決應於收受本判決後10日內向本院提出上訴書狀，並
應敘述具體理由，如未敘述上訴理由者，應於上訴期間屆滿後20
日內補提理由書狀於本院（均須按他造當事人之人數附繕本）「
切勿逕送上級法院」。
中    華    民    國     99   年     8    月    12    日
                                  書記官  王珮樺
附錄本判決論罪
科刑所依據之法條：
中華民國刑法第342條
（背信罪）
為他人處理事務，意圖為自己或第三人不法之利益，或損害本人
之利益，而為違背其任務之行為，致生損害於本人之財產或其他
利益者，處5 年以下有期徒刑、拘役或科或併科1 千元以下罰金
。
前項之未遂犯罰之。
附表：
┌──┬────┬─────┬────┬────┬────┬──────────┐
│編號│變更日期│續約門號  │進入帳號│手機型號│手機價格│專案說明及內容      │
├──┼────┼─────┼────┼────┼────┼──────────┤
│ 1  │97.10.14│0000000000│甲○○  │SE-K660i│6,490 元│新二度密月968H（12）│
│    │        │ (許振德）│        │        │        │＋CATCH199          │
├──┼────┼─────┼────┼────┼────┼──────────┤
│ 2  │97.10.29│0000000000│甲○○  │SE-K660i│6,490 元│同上                │
│    │        │ (許振德）│        │        │        │                    │
├──┼────┼─────┼────┼────┼────┼──────────┤
│ 3  │同    上│0000000000│甲○○  │SE-K660i│6,490 元│同上                │
│    │        │（陳麗月）│        │        │        │                    │
├──┼────┼─────┼────┼────┼────┼──────────┤
│ 4  │97.11.06│0000000000│甲○○  │SE-K660i│6,490 元│同上                │
│    │        │（陳麗月）│        │        │        │                    │
├──┼────┼─────┼────┼────┼────┼──────────┤
│ 5  │97.11.13│0000000000│甲○○  │SE-K660i│6,490 元│同上                │
│    │        │ (許振德）│        │        │        │                    │
├──┼────┼─────┼────┼────┼────┼──────────┤
│ 6  │同    上│0000000000│甲○○  │SAM-U708│7,290 元│同上                │
│    │        │ (許振德）│        │        │        │                    │
├──┼────┼─────┼────┼────┼────┼──────────┤
│ 7  │97.11.20│0000000000│甲○○  │SE-T650i│7,990 元│同上                │
│    │        │ (許振德）│        │        │        │                    │
├──┼────┼─────┼────┼────┼────┼──────────┤
│ 8  │97.11.25│0000000000│甲○○  │SE-K660i│6,490 元│同上                │
│    │        │（陳麗月）│        │        │        │                    │
├──┼────┼─────┼────┼────┼────┼──────────┤
│ 9  │97.12.04│0000000000│甲○○  │SE-K660i│6,490 元│同上                │
│    │        │ (許振德）│        │        │        │                    │
├──┼────┼─────┼────┼────┼────┼──────────┤
│ 10 │同    上│0000000000│甲○○  │SE-K660i│6,490 元│同上                │
│    │        │ (許振德）│        │        │        │                    │
├──┼────┼─────┼────┼────┼────┼──────────┤
│ 11 │97.12.16│0000000000│甲○○  │SE-K660i│6,490 元│同上                │
│    │        │ (許振德）│        │        │        │                    │
├──┼────┼─────┼────┼────┼────┼──────────┤
│ 12.│同    上│0000000000│甲○○  │NO-5320 │8,090 元│同上                │
│    │        │ (許振德）│        │        │        │                    │
├──┼────┼─────┼────┼────┼────┼──────────┤
│ 13 │97.12.23│0000000000│甲○○  │SE-K660i│6,490 元│同上                │
│    │        │（陳麗月）│        │        │        │                    │
├──┼────┼─────┼────┼────┼────┼──────────┤
│ 14 │97.12.25│0000000000│甲○○  │NO-5320 │8,090 元│同上                │
│    │        │（陳麗月）│        │        │        │                    │
├──┼────┼─────┼────┼────┼────┼──────────┤
│ 15 │97.12.31│0000000000│甲○○  │SE-W880i│7,490 元│同上                │
│    │        │（陳麗月）│        │        │        │                    │
├──┴────┴─────┴────┴────┴────┴──────────┤
│共15次，總計：103,850元。
└───────────────────────────────────────┘

司法院資訊處製作；財團法人民間司法改革基金會備份。
